【裁判字號】    97,上易,60
【裁判日期】    970812
【裁判案由】    侵權行為損害賠償
【裁判全文】
臺灣高等法院高雄分院民事判決          97年度上易字第60號
上訴人即附  甲○○
帶被上訴人
被上訴人即  乙○○
附帶上訴人
上列當事人間請求侵權行為損害賠償事件，兩造對於民國97年1
月25日臺灣高雄地方法院96年度訴字第2002號第一審判決提起上
訴，本院於97年7 月29日言詞辯論終結，判決如下：
    主  文
原判決關於命上訴人給付部分，及該部分假執行之宣告，暨訴訟
費用之裁判均廢棄。
上開廢棄部分，被上訴人在第一審之訴及假執行之聲請均駁回。
附帶上訴駁回。
第一、二審訴訟費用由被上訴人負擔。
    事實及理由
一、被上訴人起訴主張：兩造因纏訟多年，積怨甚深，嗣於民國
    93年12月17日台灣高雄地方法院檢察署93年度偵字第20514
    號偵查庭，上訴人竟當庭恐嚇被上訴人稱：「我現在如果有
    槍，我給（將）你打死，我去坐牢。」致被上訴人心生畏懼
    ，爰依侵權行為之法律關係，請求上訴人賠償精神慰撫金新
    台幣（下同）60萬元，及自起訴狀繕本送達翌日起至清償日
    止，按年息百分之5 計算之法定遲延利息，暨陳明願供擔保
    聲請准予宣告假執行。
二、上訴人則以：被上訴人在上開偵查庭故意為不實在之陳述，
    誣賴上訴人，上訴人一時無法忍受，情緒激動才當庭說：「
    我跟你講，我現在如果有槍，我會給（將）你打死，我去坐
    牢啦，你這個人這麼壞」。但上訴人未曾有暴力前科，且絲
    毫沒有加害被上訴人之意，被上訴人指稱對上訴人所言感到
    畏懼，顯與事實不符。又原審判決上訴人賠償被上訴人15萬
    元，亦屬過高等語，資為抗辯。
三、原審判決上訴人應給付被上訴人15萬元本息，並准予假執行
    ，而駁回被上訴人其餘之訴及假執行之聲請。兩造對於原審
    判決敗訴部分，各自提起上訴及附帶上訴。上訴人上訴聲明
    ：(一)原判決不利上訴人部分廢棄，(二)上開廢棄部分，被上訴
    人在第一審之訴及假執行之聲請均駁回；被上訴人則請求判
    決：駁回上訴。另被上訴人提起附帶上訴，請求判決：(一)原
    判決關於駁回後開第二項之訴部分廢棄，(二)附帶被上訴人應
    再給付附帶上訴人45萬元本息；上訴人則求為判決：附帶上
    訴駁回。
四、按刑法第305 條恐嚇危害安全罪之成立，須以加害生命、身
    體、自由、名譽、財產之事恐嚇他人，致生危害於安全為要
    件。其所謂恐嚇，指凡一切言語、舉動，足以使人生畏怖心
    者均屬之，而該言語或舉動是否足以使他人生畏怖心，應依
    社會一般觀念衡量之，即應從行為上作客觀的判斷，如行為
    人有使他人生恐懼心為目的之犯意，且行為人之言語、舉動
    ，依社會一般觀念，均認足以使人生畏怖心時，始得認已構
    成恐嚇犯行。上訴人就其曾在偵查庭當庭對被上訴人表示「
    我現在如果有槍，我給（將）你打死，我去坐牢」，並不爭
    執，惟否認有恐嚇之意，並以前揭情詞置辯。經查：
  (一)依台灣高雄地方法院檢察署93年度偵字第20514 號偽證案件
    93年12月17日上午11時偵訊光碟顯示，上訴人先對檢察官表
    示雙方因為買賣房子，價差無法達成共識，而陸續發生糾紛
    ，纏訟10餘年，親友均涉入，已經很疲累，之前曾有一案和
    解，以為本案也已經和解，看被上訴人要怎樣等語，後檢察
    官就該案涉及被上訴人查封上訴人之財產時，所查封之冰箱
    是否上訴人之女武斐文購買進行調查，被上訴人即爭執查封
    之冰箱與武斐文所提出購買憑證者，非同一品牌，指稱對方
    狡辯、移花接木等語，被上訴人繼而陳稱：「我們（指兩造
    ）為了這個案子（指被上訴人經由強制執行程序標得之上訴
    人房屋遭上訴人破壞一事），她（指上訴人）弄壞我的東西
    沒錢賠我，卻有錢這樣（指為了動產強制執行程序所查封之
    電冰箱是否為上訴人所有之財產一事，對被上訴人提出第三
    人異議訴訟），一審、二審到更審」等雙方纏訟之經過時，
    上訴人即以氣憤語氣對被上訴人表示：「我跟你講，我現在
    如果有槍，我會給（將）你打死，我去坐牢啦，你這個人這
    麼壞」，當時上訴人表情激動痛苦、哭泣，被上訴人則語調
    如常，聲音宏亮，並未有受驚嚇之舉，嗣並繼續如常陳述案
    情等情，經台灣高雄地方法院檢察署檢察事務官於95年11月
    14日提出勘驗報告（台灣高雄地方法院檢察署95年度偵字第
    22642 號恐嚇案卷第6 頁），及原審法院刑事庭96年度易字
    第1632號恐嚇案審理中，作成勘驗同一偵查庭光碟之報告（
    該刑事卷30至32頁）。
  (二)兩造間因民事糾葛，引致互相提起偽造文書、誣告、偽造等
    訴訟，纏訟已久，且依上開偵查光碟所示，上訴人當庭確已
    表示身心俱疲，有和解之意願，而被上訴人使用「狡辯」、
    「移花接木」等涉有詭詐意味之言詞指摘上訴人一方，並指
    上訴人好訟等用語，確足以使聽者產生委屈受辱之情緒，上
    訴人其時憤怒、痛苦之情，亦溢於言表，並情緒一度失控，
    堪認上訴人當場對被上訴人表示「我現在如果有槍，我給（
    將）你打死，我去坐牢」，確係因被上訴人挑釁之言詞，一
    時情緒激動所致，況其既稱「現在」如果有槍，明顯僅是在
    表達其憤怒，非如被上訴人告訴指稱：「我回去拿槍把你打
    死」（原審刑事卷38頁）之有將來惡害通知之意，參以當場
    被上訴人均未產生恐懼之反應，堪認依上訴人所為上開言論
    之地點、背景、表達之方式，依社會一般觀念，尚不足以使
    人產生畏怖心，核難認已構成恐嚇行為。
  (三)另被上訴人於刑事恐嚇案件審理中雖陳述：我自85年起開始
    與上訴人訴訟，訴訟期間上訴人曾三更半夜帶著人到我住處
    鬧事，該次上訴人叫我趕快下樓解決，否則要我好看，不久
    我的車子、房子就遭不明人士潑灑紅色油漆，故我認為雙方
    積怨已深，上訴人很有可能對我不利（刑事卷第38至40頁）
    ；於本院則稱：我車輛遭人潑油漆是在本件恐嚇事件後約1
    、2 個月，有去警局要報案，但警方說沒有辦法指證，所以
    沒有紀錄（本院卷54、55頁），並提出照片3 張為憑（本院
    卷26、27頁）。惟上訴人否認有鬧事或潑油漆事。而被上訴
    人曾因向法院標買訴外人謝文福房子，經謝文福於94年間到
    被上訴人家裡鬧事，而因該案遭法院判刑5 個月確定，亦經
    被上訴人陳明，並有原審法院95年度簡上字第386 號判決附
    卷可稽。被上訴人於該案曾提出住宅外之監視錄影光碟作為
    證據，亦經詳載於該判決理由（本院卷60頁）。是則，被上
    訴人陳稱：我居住的地方沒有裝設監視器云云，顯然不實。
    而被上訴人提出之汽車照片，即停放住處騎樓，果遭上訴人
    潑油漆，不難自監視光碟中取得證明，其未能提出以為證明
    ，尚難遽指係上訴人所為。況且，被上訴人汽車果遭人潑油
    漆，於本事件當時，尚未發生，則被上訴人於偵查庭聽聞上
    訴人話語，是否心生恐懼，亦與潑油漆事件無涉。從而，即
    難據事後發生之事件，認上訴人上開話語，足致被上訴人心
    生畏怖。
  (四)又被上訴人指稱因上訴人曾毀損應點交被上訴人之房屋，故
    認為上訴人有暴力傾向云云。惟上訴人因共同毀損罪，經原
    審法院刑事庭於86年6 月間判處有期徒刑6 月確定（本院卷
    70至75頁），迄本件事故發生之時，已逾7 年，且其間兩造
    間訴訟不斷，各有勝敗，亦有曾達成和解者，上訴人並於偵
    查庭當庭表示希望和解（刑事恐嚇案件第31頁勘驗筆錄），
    是亦難據以認定上訴人即有加害被上訴人之暴力傾向。
五、綜上，本件被上訴人指稱上訴人對其恐嚇，尚與恐嚇罪之構
    成要件有間，則其本於侵權行為損害賠償請求權，請求上訴
    人賠償精神上損害，為無理由，不應准許。其假執行之聲請
    亦失所附麗，應併予駁回。原審判命上訴人給付被上訴人15
    萬元本息，並為假執行之宣告，自有未洽。上訴人上訴意旨
    指摘原判決命其給付部分不當，求予廢棄改判，為有理由，
    應由本院予以廢棄，改判如主文第二項所示。被上訴人附帶
    上訴意旨指摘原判決駁回其請求部分為不當，求予廢棄改判
    ，為無理由，應予駁回其附帶上訴。
據上論結，本件上訴為有理由，附帶上訴為無理由，依民事訴訟
法第450 條、第449 條第1 項、第78條，判決如主文。
中    華    民    國    97    年    8     月    12    日
                            民事第一庭
                                審判長法官  黃金石
                                法      官  林健彥
                                法      官  謝肅珍
以上正本證明與原本無異。
本件不得上訴。
中    華    民    國    97    年    8     月    12    日
                                書  記  官  蘇恒仁


司法院資訊處製作；財團法人民間司法改革基金會備份。
